【裁判字號】    95,交聲,76
【裁判日期】    950731
【裁判案由】    違反道路交通管理處罰條例聲明異議
【裁判全文】
臺灣花蓮地方法院交通事件裁定          95年度交聲字第76號
原處分機關  臺北市交通事件裁決所
異  議  人
即受處分人  甲○○
上列異議人即受處分人因違反道路交通管理處罰條例聲明異議案
件，對於台北市交通事件裁決所於中華民國95年3月14日所為之
處分（花監違字第裁22-P00000000號）聲明異議，本院裁定如下
：
    主  文
原處分撤銷。
甲○○不罰。
    理  由
一、本件聲明異議意旨略以：異議人即受處分人甲○○確實於民
    國94年7月22日10時09分許，在花蓮市○○路、林森路附近
    停車位停車未按期繳納停車費，但其已將戶籍地址遷移至花
    蓮縣花蓮市○○路206巷17號，花蓮縣警察局寄發之違規通
    知單未能送達於其上開住所，使其不知有違規情事，且其業
    於95年1月23日繳清停車費，其並非蓄意規避停車費，且花
    蓮縣警察局並未將違規通知單送達異議人變更後之戶籍地，
    送達並不合法，為此聲明異議，請求撤銷原裁定。
二、按受處分人不服道路交通管理處罰條例第8 條規定之主管機
    關所為之處罰，得依同條例第87 條第1項規定，於接到裁決
    書之翌日起20日內，向管轄地方法院聲明異議，此為交通異
    議事件之程序規定，為聲明異議之合法要件，異議人聲明異
    議自須合於此項程序規定，法院始得受理為實體之。經查，
    異議人係於95年3 月31日收受原處分機關之違反道路交通管
    理事件裁決書，則異議人如對原處分機關是項裁決書不服欲
    提起異議，其20日之合法提出聲明異議期間應自95年4月1日
    （即其收受裁決書之翌日）起算至同年月21日止。異議人於
    收受本件裁決書後立即提出「申訴書」載明不服之意思（如
    服了即不用申訴）之意旨，並於95年4月4日送達上開裁決機
    關，有申訴書1 份在卷可憑，則其向原處分機關提出之書狀
    雖名為「申訴書」，但究其性質仍屬對原裁決不服之聲明異
    議（參臺灣高等法院九十二年度交抗字第九號刑事裁定），
    據此，應認異議人聲明異議之時點乃在前述法定異議期間內
    ，自屬合法，本院自應依法審理，先此敘明。
三、處理違反道路交通管理事件，有關文書送達之程序，依行政
    程序法之規定，違反道路交通管理事件統一裁罰標準及處理
    細則第5條定有明文。再按行政程序法中對於文書送達，其
    第72條第1項規定：「送達，於應受送達人之住居所、事務
    所或營業所為之。但在行政機關辦公處所或他處會晤應受送
    達人時，得於會晤處所為之」，第73條第1項規定：「於應
    送達處所不獲會晤應受送達人時，得將文書付與有辨別事理
    能力之同居人、受僱人或應送達處所之接收郵件人員」，第
    74條第1項、第2項規定：「送達，不能依前2條規定為之者
    ，得將文書寄存送達地之地方自治或警察機關，並作送達通
    知書2份，1份黏貼於應受送達人住居所、事務所、營業所或
    其就業處所門首，另1份交由鄰居轉交或置於該送達處所信
    箱或其他適當位置，以為送達（第1項）。前項情形，由郵
    政機關為送達者，得將文書寄存於送達地之郵政機關（第2
    項）。
四、經查，花蓮縣政府警察局就本件舉發違反道路交通管理事件
    通知書，係送達至異議人原居住之處所即台北市○○區○○
    街47巷4號2樓，並因無法送達異議人，遂於94年10月31日寄
    存於台北市內湖東湖郵局，此有送達送達證書1 份在卷可參
    ，然異議人早於94年2 月15日將戶籍地址遷至花蓮縣花蓮市
    ○○路206巷17號，此有花蓮縣花蓮市戶政事務所95年6月12
    日花市戶字第0950003470號函附之異議人戶籍謄本1 份附卷
    足稽。揆諸前揭規定，花蓮縣政府警察局本應將上開違規通
    知單送達異議人前揭位於花蓮縣之住所，然其竟向異議人先
    前之住所為送達，揆諸前開說明，難謂已生合法送達之效力
    ，原處分機關未予詳查，以異議人未遵期到案聽候裁決或繳
    納最低額罰鍰，逕予罰鍰，即有未洽。又查，本件異議人對
    於其於上開時間、地點停車未繳納停車費之事實，並不爭執
    ，惟其業於95年1 月23日12時45分許持停車繳費收據繳款，
    有停車繳費資料1 份附卷可查，原處分機關自不得再行處罰
    異議人，爰撤銷原處分，並諭知異議人不罰。
據上論結，依道路交通案件處理辦法第20條，裁定如主文。
中    華    民    國    95    年    7    月    31    日
                         台灣花蓮地方法院交通法庭
                                   法  官  俞秀美
以上正本證明與原本無異。
如不服本裁定，應於送達後5日內，向本院提出抗告狀。
                                   書記官
中    華    民    國   95     年    7     月    31   日


司法院資訊處製作；財團法人民間司法改革基金會備份。
